【裁判字號】    98,抗,69
【裁判日期】    981210
【裁判案由】    拍賣抵押物
【裁判全文】
臺灣高雄地方法院民事裁定                98年度抗字第69號
抗  告  人  甲○○（原名：蔡陳.
相  對  人  高雄縣永安鄉農會
法定代理人  乙○○
上當事人間拍賣抵押物事件，抗告人對於中華民國98年10月22日
本院鳳山簡易庭所為98年度司拍字第1680號裁定提起抗告，本院
裁定如下：
    主  文
抗告駁回。
抗告程序費用新台幣壹仟元由抗告人負擔。
    理  由
一、抗告意旨略以：本件抗告人並非不願清償案外人蔡永隆對相
    對人之貸款，乃因相對人借據2 年換單1 次，因到期時，無
    法找到借款人，相對人又不願將借款人改成抗告人，致無法
    依約按期繳款等語。並聲明：原裁定廢棄。
二、按抵押權人於債權已屆清償期而未受清償者，得聲請法院拍
    賣抵押物，就其賣得價金而受清償，民法第873 條第1 項定
    有明文。又聲請拍賣抵押物，係屬非訟事件，祇須其抵押權
    已經依法登記，且債權已屆清償期而未受清償，法院即應為
    准許拍賣之裁定，至於為拍賣程序基礎之私法上權利有瑕疵
    或實際上之清償期有無變更等情事，則應由爭執其權利之人
    提起訴訟，以資救濟，而非依抗告程序聲明不服（最高法院
    49年台抗字第244 號、58年台抗字第524 號判例意旨參照）
    。
三、經查：
（一）相對人於原審主張案外人蔡永隆將其所有坐落高雄縣永安
      鄉竹子港0488地號、面積503 平方公尺、權利範圍4 分之
      1 之土地設定本金最高限額抵押權（下稱系爭抵押權）新
      台幣（下同）84萬元與相對人。嗣即邀同案外人蔡永斌為
      連帶保證人，於民國85年6 月14日向相對人借用新台幣（
      下同）70萬元，其還款方式、借款期限、約定利息按契約
      之約定計算，按月繳息，到期清償本金，如未按期繳息時
      ，借款人即喪失期限之利益，應立即全部償還，且遲延清
      償逾期在6 個月以內者，按上開利率10％，超過6 個月者
      ，按上開利率20％加付違約金。詎案外人蔡永隆自88年9
      月13日起即未繳納利息，依上開約定，本件借款應視為全
      部到期。上開抵押物於85年11月23日因買賣關係而移轉登
      記為抗告人所有，為此聲請拍賣該抵押物以資受償，並提
      出抵押權設定契約書影本、他項權利證明書影本、土地登
      記謄本1 件、借據影本1 件及戶籍謄本為證，堪認屬實。
（二）依上開證物所示，系爭抵押權既已登記，且相對人亦已主
      張債務人違約，則原審依上開證物為形式上審查而准許相
      對人拍賣抵押物之聲請，即無不當。至於系爭抵押權所擔
      保之借款是否2 年換單1 次、相對人是否應同意將借款人
      改列為抗告人本人以便抗告人依約繳款，均係實體問題，
      尚非本件拍賣抵押物事件之非訟裁定程序所得審酌。從而
      ，抗告人執上開理由提起本件抗告，請求廢棄原裁定，為
      無理由，應予駁回。
四、據上論結，本件抗告為無理由，依非訟事件法第46條、第21
    條第2 項、第24條第1 項，民事訴訟法第495 條之1 第1 項
    、第449 條第1 項、第78條，裁定如主文。
中    華    民    國    98    年    12    月    10    日
                  民事第三庭 審判長法  官  朱玲瑤
                                   法  官  陳宛榆
                                   法  官  李嘉益
以上正本證明與原本無異。
如不服本裁定，應於送達後10日內向本院提出抗告狀（並按他造
當事人之人數附繕本），並繳納裁判費新台幣1,000 元。
中    華    民    國    98    年    12    月    10    日
                                   書記官  陳瓊芳


司法院資訊處製作；財團法人民間司法改革基金會備份。
